---
title: "PRACTICA: Proyecto de Visualización"
author: "Leonor Pallares"
date: "Junio 2025"
output:
  #pdf_document: default
   html_document: default
---


```{r setup, include=FALSE}
knitr::opts_chunk$set(echo = TRUE)
```


------------------------------------------------------------------------
** Generacion de subconjuntos de datos: Tableau
------------------------------------------------------------------------

```{r, warning=FALSE}
# Instalar y cargar los paquetes necesarios para generar los datos

#install.packages("readr")  
library(readr)

#install.packages("tidyr")  
library(tidyr)

#install.packages("dplyr")  
library(dplyr)

#install.packages("dtplyr")
library(dtplyr)

# Cargar librería para convertir códigos de país
#install.packages("countrycode")
library(countrycode)

```


Leer fichero de entrada.
```{r load data, warning=FALSE}

# Leer el archivo CSV original
df  <- read.csv("owid-co2-data.csv")
dim(df)

```


## 01: Obtencion fichero principal: co2_tableau_1990_con_regiones.csv
Este fichero tendra la informacion filtrada desde, el año 1990 en adelante (más relevantes y comparables) y tiene regiones agregadascomo World, Asia, Europe, etc 

```{r, warning=FALSE}
# 01: co2_tableau_1990_con_regiones.csv: Años 1990 en adelante y regiones agregadas

# Seleccionamos las variables mas relevantes
vars <- c(  "country", "iso_code", "year", 
            "co2", "co2_per_capita","coal_co2", "oil_co2", "gas_co2", "cement_co2", "flaring_co2",
            "gdp", "population", "primary_energy_consumption"
          )

# Filtramos los años desde 1990 e incluimos países y regiones
df_filtrado <- df %>%
  filter(year >= 1990) %>%
  select(all_of(vars))

# Guardar como nuevo archivo CSV: Utilizar en Tableau
write_csv(df_filtrado, "co2_tableau_1990_con_regiones.csv")

# Exportar en formato compatible con Tableau por , decimal en vez de punto
write.csv2(df_filtrado, file = "co2_tableau_1990_con_regiones_cd.csv", row.names = FALSE)


```


## 02: Obtencion del fichero pivotado: co2_tableau_1990_con_regisones_cd_pivotado.csv.
A partir del fichero anterior co2_tableau_1990_con_regiones.csv, generaremos otro pivotando las variables de emision coal_co2, oil_co2, gas_co2, cement_co2, flaring_co2  -> co2_tableau_1990_con_regisones_cd_pivotado.csv.

```{r, warning=FALSE}

# Cargar librerías necesarias
library(tidyverse)

# Leer el archivo CSV previamente generado
df <- read_csv("co2_tableau_1990_con_regiones.csv")

# Pivotar columnas de emisiones a formato largo
df_pivot <- df %>%
  pivot_longer(
    cols = c(coal_co2, oil_co2, gas_co2, cement_co2, flaring_co2),
    names_to = "tipo_emision",
    values_to = "valor_emision"
  )

# Guardar como nuevo archivo CSV
write_csv(df_pivot, "co2_tableau_1990_con_regiones_pivotado.csv")


# Exportar en formato compatible con Tableau por , decimal en vez de punto
write.csv2(df_pivot, file = "co2_tableau_1990_con_regiones_pivotado_cd.csv", row.names = FALSE)

```


## 03: Obtencion del fichero: pib_vs_co2_tableau_1990.csv
A partir del fichero inicial co2_tableau_1990_con_regiones.csv, obtendremos el fichero para calcular el pib/gdh, necesario para tableau  pib_vs_co2_tableau_1990.csv.

```{r, warning=FALSE}
# Leer el CSV con separador de punto y coma
df3 <- read_delim("co2_tableau_1990_con_regiones.csv")
# Filtrar por el año 2019
df4 <- df3 %>%
  filter(year >= 1990) %>%
  select(country, year, gdp, co2_per_capita) %>%
  filter(!is.na(gdp), !is.na(co2_per_capita))

# Guardar el nuevo archivo CSV limpio para Tableau
write_csv(df4, "pib_vs_co2_tableau_1990.csv")

# Exportar en formato compatible con Tableau por , decimal en vez de punto
write.csv2(df4, file = "pib_vs_co2_tableau_1990_cd.csv", row.names = FALSE)
```

